【裁判字號】    99,交上易,56
【裁判日期】    990226
【裁判案由】    過失致死
【裁判全文】
臺灣高等法院刑事判決                99年度交上易字第56號
上  訴  人
即  被  告  甲○○
上列上訴人因過失致死案件，不服臺灣基隆地方法院98年度交易
字第107號，中華民國98年12月7日第一審判決（起訴案號：臺灣
基隆地方法院檢察署98年度偵字第4361號），提起上訴，本院判
決如下：
    主  文
上訴駁回。
    理  由
一、按刑事訴訟法第350條、第361條、第362條、第367條規定，
    不服地方法院之第一審判決而上訴者，須提出上訴書狀，並
    應敘述具體理由，為上訴必備之程式；其所提出之書狀未敘
    述上訴理由，或僅曾以言詞陳述上訴理由者，均應於上訴期
    間屆滿後20日內補提理由書於第一審法院。倘上訴人已提出
    上訴理由，但所提非屬具體理由者，則由第二審法院以上訴
    不合法律上之程式，判決駁回之。而所謂具體理由，必係依
    據卷內既有訴訟資料或提出新事證，指摘或表明第一審判決
    有何採證認事、用法或量刑等足以影響判決本旨之不當或違
    法，而構成應予撤銷之具體事由，始克當之；倘僅泛言原判
    決認定事實錯誤、違背法令、量刑失之過重或輕縱，而未依
    上揭意旨指出具體事由，或形式上雖已指出具體事由，然該
    事由縱使屬實，亦不足以認為原判決有何不當或違法者，皆
    難謂係具體理由，俾與第二審上訴制度旨在請求第二審法院
    撤銷、變更第一審不當或違法之判決，以實現個案救濟之立
    法目的相契合，並節制濫行上訴。
二、本件原判決係以上訴人即被告甲○○之自白、證人蔡貳之證
    詞、卷附基隆市○○○道路交通事故調查報告表、現場圖及
    照片、現場監視錄影光碟、錄影畫面翻拍及被告騎乘之機車
    照片、勘驗筆錄、相驗筆錄、相驗屍體證明書、檢驗報告書
    、基隆長庚醫院診斷證明書為據，認定被告有過失致人於死
    之犯行，並審酌被告行經行人穿越道，未讓行人先行通過，
    因而致人於死，應依道路交通管理處罰條例第86條第1項規
    定加重其刑，被告復於肇事後警方尚不知何人犯罪前，主動
    向警員坦承為肇事人，並自首接受裁判，應依刑法第62條減
    輕其刑，並先加後減，及審酌被告騎乘機車未能遵守行車安
    全規定，一時疏忽肇事，剝奪他人寶貴生命，並使其親人承
    受無法挽回之遺憾及痛苦，犯罪所損損害重大，本件肇事均
    源於被告過失所致，且迄今未能與告訴人方面達成和解，然
    被告始終坦承犯行，犯後態度尚可，且其未能與告訴人達成
    和解，既因其本身年紀尚輕，並無資力賠償告訴人，且因其
    家庭因素而未能為相當之承諾（被告戶內有父母親及年逾七
    十歲之祖父及年逾六十五歲之祖母，而其母親因呈植物人狀
    態，而經核發極重度身心障礙手冊，並經宣告為禁治產人）
    ，兼衡其智識程度等一切情狀，量處有期徒刑10月等情，均
    已詳敘所憑證據、認定理由及量刑依據。從形式上觀察，原
    判決並無認定事實錯誤、量刑瑕疵或違背法令之情形可言。
三、被告提起上訴，所提書狀敘明上訴理由雖以：被告坦承犯行
    ，並自首接受裁判，犯後態度良好，原判決卻以被告未能與
    告訴人達成和解作為不予被告緩刑之基礎，但被告因家庭因
    素，無力負擔龐大和解金，如因而入獄服刑，則植物人母親
    及年邁之祖父母將面臨無人照顧，請考量本件確有犯罪情狀
    顯可憫恕，依刑法第59條規定酌量減輕其刑，並使被告有緩
    刑之機會云云。
四、按量刑輕重及應否宣告緩刑，均屬事實審法院得依職權自由
    裁量之事項，上訴人不得任意指摘為違法（最高法院71年度
    台上字第1399號裁判意旨參照）。又按刑法第59條之酌量減
    輕其刑，必於犯罪之情狀，在客觀上足以引起一般同情，認
    為即予宣告法定低度刑期，猶嫌過重者，始有其適用，至於
    犯罪動機、情節輕微、素行端正、家計負擔、犯後態度等情
    狀，僅可為法定刑內從輕科刑之標準，不得據為酌量減輕之
    理由（最高法院51年台上字第899號、28年上字第1064號等
    判例意旨可參）。原判決於量刑時業已審酌被告上揭一切情
    狀，所為之論罪科刑，既未逾越法定刑度，亦未濫用自由裁
    量之權限。且本院認本件肇事原因均在被告，被告又未與告
    訴人達成和解，賠償其精神上所受損害，原審未予以宣告緩
    刑，並無違法不當。另被告過失致死之犯罪情狀並無何可憫
    恕之情事，被告徒以其犯罪後態度，要求法院適用刑法第59
    條「犯罪情狀可憫恕」之依據，揆諸上揭判例意旨，顯有違
    誤。被告上訴意旨，無非係再陳明被告犯後態度良好而已，
    並未針對原判決之採證認事，具體提及有何違法或不當，構
    成應予撤銷之理由，顯不足以動搖或影響原判決之本旨及刑
    之量定；至其所稱經濟困難，請求輕判乙節，亦非關於原判
    決有何違法不當之具體理由，難認已符合前揭所述上訴書狀
    應敘述具體理由之要件，實與未提出具體理由無異。揆諸首
    揭規定，被告不服原審判決提起上訴，並未提出合於刑事訴
    訟法第361條規定之具體理由，其上訴自屬不合法律上之程
    式，應予駁回，並不經言詞辯論為之。
據上論斷，應依刑事訴訟法第367條前段、第372條，判決如主文
中    華    民    國    99    年    2     月    26    日
                  刑事第二庭審判長法  官 洪光燦
                                  法  官 李麗玲
                                  法  官 林恆吉
以上正本證明與原本無異。
不得上訴。
                                  書記官 陳盈璇
中    華    民    國    99    年    3     月     2    日

司法院資訊處製作；財團法人民間司法改革基金會備份。
